【裁判字號】    92,交聲,50
【裁判日期】    920731
【裁判案由】    違反道路交通管理處罰條例聲明異議
【裁判全文】
臺灣新竹地方法院交通事件裁定                      九十二年度交聲字第五號
    移
    異  議  人    甲○○
    即受處分人
右列受處分人因違反道路交通管理處罰條例案件，對於交通部公路總局新竹區監理所
新竹市監理站九十二年三月十一日竹監新（三）字第裁五一－Ｅ00000000號
、竹監新（三）字第駕裁五一－Ｅ00000000號所為之違反道路交通管理事件
裁決處分，聲明異議，本院裁定如左：
      主  文
原竹監新（三）字第裁五一－Ｅ00000000號處分撤銷。
甲○○汽車駕駛人，駕駛車輛未隨身攜帶駕駛執照，處新臺幣參佰元；又汽車駕駛人
，行經有燈光號誌管制之交岔路口闖紅燈，處罰鍰新臺幣貳仟柒佰元，並記違規點數
參點；又汽車駕駛人，汽車行駛於道路上，其汽車駕駛人未繫安全帶，處罰鍰新臺幣
壹仟伍佰元。
其餘異議駁回。
      理  由
一、原裁決書理由略以：聲明異議人即受處分人甲○○於民國九十二年二月二十八日
    十六時三十分許，駕駛車牌號碼○二一－ＬＰ號營業用小客車，行經新竹市○○
    路○○路口處，因未繫安全帶駕車且違規紅燈右轉，經執勤警員現場目視違規後
    攔停舉發，並發現異議人未帶駕照且拒絕接受稽查而逃逸，而依道路交通管理處
    罰條例第二十五條第三款、第三十一條第一項、第五十三條第一項、及第六十條
    第一項，逕行裁處聲明異議人罰緩新臺幣（下同）七千五百元，並記違規點數一
    點。
二、聲明異議意旨略以：異議人於九十二年二月二十八日十六時三十分許，駕駛車牌
    號碼○二一－ＬＰ號營業用小客車，行經中正路與中華路口，確實違規紅燈右轉
    ，且未攜帶行照與駕照，然開車駕駛時有繫安全帶，係因為警攔檢始解下安全帶
    ，且因違規處所於該時交通流量很大，為使交通順暢始將上揭車輛駛離至攔檢地
    點五、六公尺遠處之漢堡王速食店停車，且於車輛停妥後，隨即返回欲看罰單及
    簽名，並無不服稽查取締棄件加速逃逸，舉發單位所舉發之「未繫安全帶」及「
    不服稽查取締棄件加速逃逸」之違規事實，顯有失當，為此聲明異議云云。
三、本院認定之依據：
(一)、按汽車駕駛人，駕駛車輛未隨身攜帶駕駛執照者，處新臺幣三百元以上六百元以
    下罰鍰，並責令補辦登記、補照、換照或禁止駕駛，又汽車駕駛人，行經有燈光
    號誌管制之交岔路口闖紅燈者，處新臺幣一千八百元以上五千四百元以下罰鍰，
    汽車駕駛人有違反第五十三條情形者，並記違規點數三點，且汽車行駛於道路上
    ，其汽車駕駛人或前座乘客未繫安全帶者，處駕駛人新臺幣一千五百元罰鍰，另
    汽車駕駛人，駕駛汽車有違反本條例之行為，經交通勤務警察或依法令執行交通
    稽查任務人員制止時，不聽制止或拒絕停車接受稽查而逃逸者，除按各該條規定
    處罰外，處新臺幣三千元以上六千元以下罰鍰，而汽車駕駛人違反第六十條第一
    項規定情形者，並記違規點數一點，道路交通管理處罰條例第二十五條第三款、
    第三十一條第一項、第五十三條、第六十條第一項、第六十三條第一項第一款、
    第三款分別定有明文。
(二)、經查，本件異議人駕駛車牌號碼○二一－ＬＰ號營業用小客車，確於本件裁決書
    所載時間、地點，有駕駛車輛未隨身攜帶駕駛執照，且行經有燈光號誌管制之交
    岔路口闖紅燈，業經異議人於本院供述甚詳，並有新竹市警察局舉發違反道路交
    通管理事件通知單移送聯、交通部公路總局新竹區監理所新竹市○○○○○道路
    交通管理事件裁決書各乙紙附卷足稽，且核與證人即舉發本件違規事件之警員張
    義淦證述相符，故異議人確有上開違規情事之事實堪信為實在。
(三)、本件之爭點在於異議人當日是否有未繫安全帶，及拒絕停車接受稽查而逃逸之行
    為。經查，證人即開立舉發違反道路交通管理事件通知單之警員張義淦到庭結證
    稱：「當天我和我同事卓宏亮一起服勤務，我下車交通稽查，看到異議人紅燈右
    轉，我請他出示證件，他拒絕出示，並且把車內音響開到最大聲，當作沒有聽見
    ，然後我就請他拿營業登記證給我看，我比對相片和本人無異，我就告發無照駕
    駛、紅燈右轉以及沒有帶行照和未繫安全帶，他違規右轉時，我就已經看到他未
    繫安全帶，因為他的駕駛座沒有關上玻璃窗，所以從外面可以看得很清楚，當我
    正在開Ｅ00000000Ｂ和Ｅ00000000Ｃ這兩張罰單時，他就往前
    開，一直開到停車場的地方，他車子停在停車場那邊，人跑回來找我，他問我紅
    單開好了沒有，他離開時，我紅單還沒開好，他回來時，我已經開好了，有請他
    簽名，他不簽」等語。異議人對於證人張義淦於本院所陳之駕駛車輛未隨身攜帶
    駕駛執照，且行經有燈光號誌管制之交岔路口闖紅燈均無意見，惟辯稱：「我本
    來一直都有繫安全帶，直到我把車子停下，我就把安全帶解開，所以警察從欄杆
    繞過車頭走到我旁邊的時候，我安全帶已經鬆開，他罰單開好之後，把罰單在我
    車窗邊晃來晃去，他都沒有說話，我心裡很不爽，所以不吭把車子往前開到漢堡
    王那邊停了下來，約開了五、六、七或八公尺，我停下車想看罰單內容所以回頭
    找警察」等語，然證人張義淦係因看見異議人有紅燈違規右轉及未繫安全帶行為
    ，才會上前予以攔停，並非無故攔停車輛，且因異議人駕駛座車窗未關，故得清
    楚目視等情，亦據其結證在卷，參以異議人亦自承於警員開單時，確實因心情不
    好而不發一言將車駛離違規地點，而事後雖返回違規地點，然並拒絕於罰單上簽
    名，且未取回職業登記證及健保卡等相關證件資料，亦有竹市警交字第Ｅ000
    00000Ｂ和第Ｅ00000000Ｃ通知聯二紙、及新竹市警察局員警工作
    紀錄簿乙紙在卷可稽，再衡情豈有警員於現場異議人配合稽查取締之情形下，竟
    未當場掣單交由違規之人簽收，反將證件及所開立罰單攜回預備另行寄發之理，
    是異議人所辯顯違常情而不可採，足認異議人確有駕車未繫安全帶，並於警員取
    締尚未掣單完畢即逕行離去，且事後雖返回違規地點仍拒絕於罰單上簽名等違規
    事實。
(四)、又交通警察掣單舉發違反道路交通管理處罰條例所列之違規事實，本質上為行政
    處分，係公務員基於職務上之權力，依法就特定之具體事件所為具公法上效果之
    單方行政行為，基於公務員為公法上行為具有公信力之原則，該行政行為當可被
    推定為真正，其據以依法處分之事實認定亦為正確無誤。本此公信原則，乃立法
    者賦予行政機關制定違反道路交通事件統一裁罰標準及處理細則，使勤務員警得
    當機處分（如該細則第二十三條）以達其維護交通秩序、安全之行政目的。反之
    ，若謂公務員一切行政行為均須預留證據以證其實，則國家行政勢必窒礙難行。
    據此，刑事訴訟法就犯罪證據有關之規定中與屬行政秩序罰之交通違規裁罰本質
    不合之部分，自不在準用之列。抑且，交通警察就其親睹之違規事實掣單舉發，
    就其違規事實之存否，不失為證人，如無具體事證足信其指證有何偏頗或失實，
    要難恣意否定其舉發事實之真正，本件違規事實，既據證人即執行舉發之警員張
    凝淦結證明確，又無顯然之瑕疵可指，異議人空言指摘，自無以否定舉發事實之
    真正。綜上，本件事證明確，異議人駕駛車輛未隨身攜帶駕駛執照，且行經有燈
    光號誌管制之交岔路口闖紅燈，又駕駛汽車未繫安全帶，且於警取締時拒絕停車
    接受稽查而逃逸等違規行為，堪以認定。
四、綜上，異議人確有未攜帶駕駛執照、闖紅燈右轉、未繫安全帶及不服從交通勤務
    警察稽查取締、棄件加速逃逸等違規事由，證人張義淦依違反道路交通管理處罰
    條例第二十一條第一項第一款、第五十三條、第三十一條第一項、第六十條第一
    項之規定逕行舉發，固非無見。而原處分機關即移送機關依道路交通管理處罰條
    例第二十五條第一項第三款（原裁決書雖以第二十一條第一項第一款無照駕駛處
    罰，惟因異議人係領有駕駛執照且經正本核對無誤，而改以同法第二十五條第一
    項第三款裁處，有交通部公路總局新竹區監理所新竹市監理站九十二年四月三十
    日竹監新字第○九二○○○二六六一號函附卷可查）、第五十三條第一項、第三
    十一條第一項、第六十條第一項之規定處罰汽車所有人即受處分人亦非無據。惟
    查，本件汽車駕駛人，行經有燈光號誌管制之交岔路口闖紅燈，依道路交通管理
    處罰條例第五十三條應處一千八百元以上五千四百元以下之罰鍰，並應依同條例
    第六十三條第一項第三款規定記違規點數三點。則本件受處分人之異議雖無理由
    ，然原處分機關就竹監新（三）字第裁五一－Ｅ00000000號處分部分，
    僅罰以四千五百元之罰鍰，而疏未援引同條例，並記違規點數三點，原處分顯有
    不當，自應由本院將原處分撤銷，仍以受處分人所有車牌號碼○二一－ＬＰ號營
    業一般小客車車駕駛人有違反道路交通管理處罰條例第二十五條第一項第三款、
    第五十三條第一項、第三十一條第一項第一款之事由，裁處該汽車所有人即受處
    分人罰鍰四千五百元並記違規點數三點，至其餘部分則無理由，應將其異議駁回
    ，以資適法。
五、據上論斷，應依道路交通案件處理辦法第十九條、第二十條前段，裁定如主文。
中      華      民      國    九十二    年      七      月    三十一    日
                                  臺灣新竹地方法院交通法庭
                                      法    官   楊數盈
右正本證明與原本無異。
如不服本裁定，應於裁定送達後五日內向本院提出抗告狀（應附繕本）。
                                      書 記 官   沈藝珠
中      華      民      國    九十二    年      七      月    三十一    日


司法院資訊處製作；財團法人民間司法改革基金會備份。
